臺灣高等法院刑事判決　　　　　　　　　　　　　九十三年度上訴字第一三四八號
　　上　訴　人　臺灣桃園地方法院檢察署檢察官
　　被　　　告　甲○○
　　指定辯護人　 陳文元 律師
右上訴人因被告偽造貨幣案件，不服臺灣桃園地方法院九十二年度訴字第一三五九號
，中華民國九十三年三月三十一日第一審判決（起訴案號：臺灣桃園地方法院檢察署
九十二年度偵字第三七九八號）提起上訴，本院判決如左：
    主  文
上訴駁回
    理  由
一、公訴意旨略以：被告甲○○意圖供行使之用，於民國九十二年二月二十三日前某
    不詳時間，在某不詳地點，向真實姓名、年籍不詳之人收受新台幣（下同）一千
    元面額之偽鈔十三張（號碼：ＣＬ四七五八七八ＷＢ二張、ＣＬ四七五八八五Ｗ
    Ｂ七張及ＣＬ四七五八八八ＷＢ四張）而收集之，並持之欲伺機使用。嗣於九十
    二年二月二十三日下午，案外人丙○○至被告位於桃園縣平鎮市○○街二三八巷
    三七弄一衖五號四樓五０一室住處找被告，其後外出欲購買飲料時，因駕車違規
    經警攔查，並在丙○○車上查獲含海洛因殘渣之塑膠袋十二只等物，經警帶同丙○○至上址進行搜索，當場在該屋內查獲被告，並在屋內茶几下查獲該十三張偽
    鈔。因認被告涉有刑法第一百九十六條第一項之意圖供行使之用而收集偽造貨幣
    罪嫌云云。
二、本件公訴人認被告涉有前揭犯行，係以：證人即員警胡肇武在前開地點查獲扣案
    之偽鈔時，被告正在查獲地點房間內休憩，且丙○○亦證述扣案之偽鈔係被告所
    有，為其論據。惟犯罪事實應依證據認定之，無證據不得認定犯罪事實；不能證
    明被告犯罪者，應諭知無罪之判決，刑事訴訟法第一百五十四條第二項、第三百
    零一條第一項分別定有明文。次按，認定不利於被告之事實，須依積極證據，苟
    積極證據不足為不利於被告事實之認定時，即應為有利於被告之認定，更不必有
    何有利之證據，最高法院三十年上字第八一六號判例可資參照。
三、訊之被告甲○○堅決否認前開犯行，辯稱：前揭查獲偽鈔之處所係被告之友人戊○○所承租，被告只是經常過去那裡，並曾在該處過夜，且查獲之偽鈔並非被告
    所有，是丙○○放在桌子底下的，案發前被告也不知道那是偽鈔等語。經查：
（一）警方於九十二年二月二十三日十五時二十分許在桃園縣平鎮市○○街二三八巷
      三七弄一衖五號四樓五０一室執行搜索時，查獲一千元面額偽鈔十三張之事實
      ，有搜索扣押筆錄在卷可稽（見偵查卷第三九頁）；而扣案偽鈔經送往中央印
      製廠鑑定結果，均係以彩色噴墨方式仿印，無隱藏字及凹版印紋凸起效果，紙
      質亦與真鈔不同，無水印，安全線以黏貼箔膜（含面額數字）仿鈔券正面五段
      裸露部分，左下角面額數字以噴墨方式仿折光變色油墨，亦有該廠九十二年五
      月三十日中印發字第０九二０００二三八一號函一紙在卷可稽（見偵查卷第九
      九頁），扣案之一千元面額鈔票十三張均係偽造之通用貨幣，可以認定，應先
      敘明。
（二）其次，警方查獲當時，被告正在前揭查獲偽鈔屋內之事實，為被告所自認，並
      經證人即查獲員警胡肇武證述明確（見偵查卷第九三頁）。證人丙○○於偵查
      中且供稱﹕偽鈔係一名叫「乙○○」之人拿來還甲○○的云云（見偵查卷第四
      九頁正面、第八二、八三頁）。然丙○○與被告互指扣案之偽鈔係對方所有，
      本案且係丙○○先因持有海洛因被查獲後始帶同警方前往上址查獲偽鈔，依警
      員胡肇武之證述，更可知係丙○○持鑰匙開門進入五０一室（見偵卷第七三頁
      ）。足見丙○○就本案亦有利害關係，所為之供述，已難逕信。丙○○其後於
      原審審理時證稱：我之前並沒有看過警員查獲的偽鈔，是在解送到地檢署的途
      中，甲○○告訴我說因為「乙○○」欠他錢，拿那些錢來還他，但他說並不知
      道那是偽鈔，我也不認識「乙○○」，李川華當時也在車上，他應該有聽到被
      告說偽鈔是「乙○○」交給他的云云（見原審卷第九四至九五頁）；嗣後又改
      稱：我認為偽鈔是「乙○○」的，因我與被告認識很久，他應該不會有偽鈔云
      云（見原審卷第九七頁）。丙○○前後所述顯有不同。不能逕信。且丙○○所
      述﹕偽鈔係一名叫「乙○○」之人拿來還甲○○的云云，係聽聞自被告，被告
      更否認丙○○之指述，則丙○○之證述應屬傳聞證據，不能採信。縱認丙○○
      之該等證詞可以證明﹕被告在解送到地檢署的途中曾對丙○○坦承係乙○○所
      交付，然再無其他補強證據之情形下，亦僅能證明被告持有偽鈔。難認被告係
      意圖供行使之用而搜集。再者，被告自偵查、原審乃至本院訊問時均堅詞否認
      持有十三張偽鈔；戊○○於原審及本院訊問時亦證稱：查獲當時我雖不在場，
      但查獲偽鈔當天稍早時，丙○○有來找我，我看到丙○○拿出一疊鈔票放在沙
      發旁桌子之下，並壓在書籍雜誌下方，我中午時即離去，當時被告亦在現場等
      語相符（見原審卷第六四至六五頁、本院卷九十三年七月五日筆錄第六頁）；
      核與被告供稱：在戊○○出去後，孫世煜有上來看到我和丙○○，但他上來時
      間很短，並無看到丙○○將前放在桌下並用報紙蓋住的舉動，後來丙○○說要
      去買飲料等語（見原審卷第一五七頁），以及證人孫世煜證述：我至案發現場
      時間約係中午十一點多時，當時屋內除我之外尚有丙○○及被告在場，我約待
      了十多分鐘即離開，後丙○○說要去買飲料等語，兩相符合（見原審卷第一四
      六至一四七、一四九頁）。因之，被告於偵、審中就部分細節之供述雖有不同
      ，然相互比較被告之供述與戊○○、孫世煜等人之證述則皆大致相符，被告所
      辯應非子虛。
（三）關於查獲偽鈔處所係何人承租部分。查上址係吳祥武出租予戊○○之事實，已
      經吳祥武及戊○○於原審訊問時證述在卷；孫世煜亦證稱：我知悉該屋為戊○○所租賃，我過去時大部分是看到甲○○，有時也會看到戊○○，我自己兩、
      三天就會去一次，我也會在那過夜等語（見原審卷第一四八至一四九、一五二
      頁）。再對照丙○○前述，可知，除戊○○及被告外，孫世煜、丙○○及「乙○○等人，平日亦頻繁出入查獲偽鈔處所。因此，縱認吳祥武及戊○○二人所
      述交付房租之時間不甚相同，戊○○就地磚顏色及材質等之描述亦不清楚，可
      以懷疑實際租用或使用者並非戊○○，甚至可逕認被告係平日使用房屋之人。
      然本案之查獲處所，平日之出入份子既雜，實不能僅憑該處所查出偽鈔，即認
      係被告所有。不僅如此，刑法第一百九十六條第一項之意圖供行使之用而收集
      偽造貨幣罪之成立，須行為人主觀上有供行使之用之意圖，客觀上且有收集偽
      造貨幣之行為。而單純持有偽造之貨幣，法無處罰明文；以今日之科技設備，
      一般人可能基於好奇、收藏、炫耀或使用以外之原因，以家中之電腦及印表機
      ，以彩色噴墨方式影印或仿印，且一次影印多張，自不能逕以該等影印或仿印
      之行為即係搜集或偽造。以本案為例。姑不論公訴人所舉之證據，尚不足以認
      定扣案之偽鈔確係被告所有；查獲之地點是否係被告租用或使用，亦有疑義。
      縱認查獲地點係被告租用或使用，扣案之偽鈔亦係被告所有。然本案查獲之地
      點係住宅，實際上係在屋內茶几之下方發現偽鈔（見查獲警員胡肇武之證述｜
      見偵卷第七三頁反面）。而可認被告持有偽鈔，然再無其他證據證明該等偽鈔
      係被告搜集而來，亦無證據證明被告係意圖供行使之用而持有或搜集。自不能
      僅以被告持有偽鈔，推認係意圖供行使之用而收集。
四、綜上所述，公訴人所舉之證據，均不足使法院為被告有罪確信之積極證明，此外
    ，復查無其他積極事證，足認被告有何公訴人所指之犯行，揆諸前揭說明，既不
    能證明被告犯罪，自應為被告無罪之諭知。原審以不能證明被告犯罪，而諭知無
    罪之判決，並無違誤，檢察官上訴，猶指丙○○所述可採，並謂查獲偽鈔之處所
    係被告租用等情，指摘原審判決不當，為無理由，應予駁回。證人丁○○經原審
    及本院多次傳喚、拘提均不到庭，此有傳票及拘票附審卷可憑，已無從對丁○○
    進行詰問程序，惟本案依前所述，事證明確，已無再傳喚之必要，檢察官亦已捨
    棄該證據方法（見本院九十三年七月十六日筆錄）附此敘明。
據上論斷，應依刑事訴訟法第三百六十八條，判決如主文。
本案經檢察官朱家崎到庭執行職務。
中    華    民    國    九十三    年       八       月         十       日
                              臺灣高等法院刑事第七庭
                                  審判長法  官  吳　啟　民
                                        法  官  蘇　隆　惠
                                        法  官  林　瑞　斌
右正本證明與原本無異。
檢際官如不服本判決，應於收受送達後十日內向本院提出上訴書狀，其未敘述上訴之
理由者並得於提起上訴後十日內向本院補提理由書（均須按他造當事人之人數附繕本
）。
                                        書記官  胡　鳳　儀
中　　　華　　　民　　　國　　九十三　　年　　　八　　　月　　　十　　　日
